臺灣基隆地方法院民事判決
111年度簡上字第47號
上  訴  人  張簡穌恩宜

訴訟代理人  張長耶星慶

被  上訴人  張金湖  
上列當事人間損害賠償事件，上訴人對於中華民國111年4月28日
本院基隆簡易庭110年度基簡字第126號第一審判決提起上訴，本
院第二審合議庭於111年8月29日辯論終結，判決如下：
    主      文
上訴駁回。
第二審訴訟費用由上訴人負擔。
    事實及理由
一、上訴人於原審起訴主張：
　　上訴人為門牌號碼「基隆市○○區○○路00巷00○0號2樓」房屋
    （下稱系爭2樓房屋）之住戶，而被上訴人則於系爭2樓房屋
    正下方門牌號碼「基隆市○○區○○路00巷00號」房屋（下稱系
    爭1樓房屋），開設「威成壇」（下稱系爭廟壇）並於民國1
    06年6月迄110年12月間，在系爭廟壇與系爭1樓房屋前方供
    公眾通行之巷道（下稱系爭巷道），以香爐1座（下稱系爭
    香爐）、金桶4個（下稱系爭金桶），全天候焚燒大柱香與
    紙錢，導致大量濃煙廢氣向上竄升，危害住居於系爭2樓房
    屋之上訴人與配偶、子女之身心健康，上訴人為此承受莫大
    之精神痛苦，乃依侵權行為之法律關係，請求被上訴人賠償
    精神慰撫金新臺幣（下同）300,000元。基上，爰聲明：被
    上訴人應給付上訴人300,000元。
二、原審認上訴人未能舉證其實，乃判決上訴人全部敗訴。上訴
    人表示不服，於法定期間提起上訴，兩造主張、答辯則如下
    述：
  ㈠上訴意旨略以：
　　原審命上訴人尋覓「檢測公司」以證煙害，惟上訴人苦尋多
    時皆無所獲，後上訴人雖獲書記官來電告稱「原審已命基隆
    市環保局進行檢測」，然而基隆市環保局並未通知上訴人到
    場，亦未會同「檢測公司」到場檢測，乃原審竟稱「環保局
    人員有到場」並草率結案，無視上訴人曾於104年間罹患「
    鼻瘜肉」並動手術，若再因系爭廟壇焚燒香柱、紙錢以致吸
    入濃煙廢氣，恐怕最終難免罹癌而有害於上訴人之身體健康
    ，故法院自應職權命「檢測公司」到場檢測，而非草率駁回
    上訴人之起訴請求，為此，爰於法定期間提起上訴，求為囑
    託專業鑑定，並聲明：原判決廢棄；被上訴人應給付上訴人
    300,000元。
  ㈡答辯意旨略以：　　
    被上訴人固為系爭廟壇之現任住持，並於系爭1樓房屋開設
    系爭廟壇迄今，惟系爭廟壇須有祭拜活動，方需藉由系爭香
    爐、金桶焚香燒紙，故上訴人所稱「全天候不間斷焚燒」云
    云並非事實，被上訴人祭拜亦未造成濃煙廢氣，遑論危害2
    樓住居人之身心健康。
三、兩造不爭執之事實：
  ㈠上訴人自106年6月間起，即於系爭2樓房屋住居迄今；故上訴
    人乃系爭2樓房屋之現住戶。
　㈡被上訴人於106年6月以前，即在系爭2樓房屋正下方之系爭1
    樓房屋開設系爭廟壇迄今；故被上訴人乃系爭1樓房屋所設
    系爭廟壇之現任住持。
  ㈢系爭廟壇備有系爭香爐與金桶；系爭廟壇若有祭拜活動，現
    任住持即被上訴人便會以系爭香爐或金桶，焚燒廟壇祭拜所
    需之貢香或金紙。
四、本院判斷　　
    上訴人承前所述之兩造不爭執事實，主張被上訴人於106年
    6月迄110年12月間，在系爭廟壇與系爭巷道，以系爭香爐或
    系爭金桶，全天候焚燒大柱香與紙錢，導致大量濃煙廢氣向
    上竄升，危害住居於系爭2樓房屋內之上訴人與配偶、子女
    之身心健康；而被上訴人則否認有何過度焚燒貢香、金紙，
    以致濃煙廢氣飄入系爭2樓房屋，從而危害該等住居人身心
    健康之情事。經查：
  ㈠按當事人主張有利於己之事實者，就其事實有舉證之責任，
    民事訴訟法第277條第1項定有明文。又民事訴訟如係由原告
    主張權利者，應先由原告負舉證之責，若原告先不能舉證，
    以證實自己主張之事實為真實，則被告就其抗辯事實即令不
    能舉證，或其所舉證據尚有疵累，亦應駁回原告之請求（最
    高法院17年上字第917號判例意旨參照）。基此，原告就其
    主張之事實，必須提出足使法院形成確信之證據，否則，原
    告即應就「事實真偽不明之狀態」承擔不利益，而毋待被告
    提出反證，如此方符合舉證責任分配之原則。再者，主張積
    極事實者，就該事實之存在負舉證責任，主張消極事實者，
    就該事實之不存在不負舉證責任，此同屬舉證責任分配之基
    本原則。第按土地所有人於他人之土地、建築物或其他工作
    物有瓦斯、蒸氣、臭氣、煙氣、熱氣、灰屑、喧囂、振動及
    其他與此相類者侵入時，得請求禁止之，民法第793條前段
    固有明文（且依同法第800條之1規定，此項規定於承租人準
    用之），但其侵入輕微，或按土地形狀，地方習慣，認為相
    當者，不在此限，同法第793條但書亦有明定。而上述氣響
    之侵入，按土地形狀，地方習慣可否認為相當，應參酌「主
    管機關依法所頒布之管制標準」予以考量，俾與事業之經營
    獲得衡平，以發揮規範相鄰關係積極調節不動產利用之功能
    （最高法院99年度台上字第223號判決意旨參照）。
  ㈡查上訴人固於原審提出FB截圖（原審卷第17頁）、現場蒐證
    照片（原審卷第19頁至第25頁、第87頁至第91頁、第99頁至
    第105頁、第139頁至第147頁、第161頁至第163頁、第211頁
    至第221頁、第225頁、第257頁至第265頁）、診斷證明書（
    原審卷第93頁）、基隆市政府109年12月16日基府民禮貳字
    第1090072406號函（原審卷第107頁），並向本院提出「相
    同於原審卷附之FB截圖（本院卷第65頁、第81頁）、現場蒐
    證照片（本院卷第67頁、第73頁至第75頁、第79頁、第83頁
    至第97頁）」，以及「原審卷所無之現場蒐證照片（本院卷
    第77頁、第99頁）」等資料為證。惟上揭FB截圖、蒐證照片
    ，乃至基隆市政府以109年12月16日基府民禮貳字第1090072
    406號函覆陳情人之內容（稽查時段「未有焚燒紙錢香火致
    空氣污染」情事；下稱陳情查覆），充其量祇能說明前揭
    所述之兩造不爭執事實，至於系爭2樓房屋是否因此濃煙密
    佈？被上訴人因廟壇祭拜所焚燒之貢香、金紙，是否確已造
    成大量濃煙致就上訴人之身體健康構成侵害？凡此，一概無
    從依循上開FB截圖、照片或陳情查覆窺其梗概。而上訴人提
    出之診斷證明書（原審卷第93頁），觀其診斷、醫囑內容，
    亦祇能說明「上訴人早在遷入系爭2樓房屋以前之『104年間』
    ，即因罹患『右側鼻腫塊』而接受手術治療」，因上訴人「10
    4年罹病」之結果，客觀上顯與其「106年方始遷入系爭2樓
    房屋並見聞其稱『香害』」等情迥不相牟，是關此診斷證明書
    尤難據為其所稱「香害」云云之推論，遑論上訴人自稱該「
    右側鼻腫塊」實乃「鼻瘜肉（或稱鼻息肉）」（參見上訴人
    向本院提出之上訴狀），而「鼻瘜肉」之成因則與其所稱「
    香害」云云渺無相關（按：「鼻瘜肉」乃個人鼻腔黏膜因過
    敏、病毒感染、神經失調、新陳代謝等問題，導致其鼻腔黏
    膜反覆受刺激所形成之發炎水腫，一般好發於本身即有過敏
    性鼻炎、氣喘、阿斯匹靈過敏或囊性纖維化之患者），是上
    訴人偏執與本件風馬牛不相及之他事，主張被上訴人業已侵
    害其身體健康云云，尤屬荒繆而非可取。
  ㈢再者，上訴人雖於原審聲請鑑定「系爭廟壇焚燒貢香、金紙
    所造成之濃煙，是否已達足可侵害上訴人身體健康之污染程
    度」（下稱系爭事項），並陳報原審「台灣檢驗科技股份有
    限公司（下稱台灣檢驗公司）即其屬意之鑑定單位」，然因
    台灣檢驗公司覆稱其「無此」專業技術而予拒卻（參見原審
    卷第205頁），考量鑑定之證據方法，乃以「鑑定人具備特
    別之學識經驗」或「鑑定單位具有特別之專業技術」為其前
    提，故上訴人陳報「無此」專業技術之台灣檢驗公司，自非
    鑑定系爭事項之合宜機構，兼之原審職權多方探尋，亦無「
    具備特別學識經驗或特別專業技術」之民間單位、機構可受
    囑託（參見原審卷第239頁至第245頁），則上訴人於原審聲
    請鑑定之無以為繼，自不待言。至上訴人雖一再老調重彈，
    要求本院囑託專業鑑定；然承前所述，本件並無「具備特別
    學識經驗或特別專業技術」之民間單位、機構可受囑託，是
    自客觀以言，本院亦難「無中生有」，強邀「無此學識經驗
    或專業技術」之民間單位或機構，為上訴人釐清其所主張之
    系爭事項，尤以上訴人自始即未陳報「具備特別學識經驗或
    專業技術之機構名冊」以供擇選，則其一味空言主張「鑑定
    」云云之無理取鬧，亦屬昭然，並適可彰顯其妄圖延滯訴訟
    之不當意圖。
  ㈣106年以降，系爭廟壇雖每因焚香、燒紙而遭檢舉製造空汙，
    然受理單位即基隆市環境保護局於106年1月23日、109年9月
    29日、同年11月15日、同年12月2日、同年12月13日、同年1
    2月28日、110年2月14日派員稽查，現場悉「無」檢舉所稱
    「空氣汙染」之實，此徵基隆市環境保護局於110年3月23日
    以基環空壹字第1100051993號函附送原審之稽查紀錄工作單
    即明（原審卷第119頁至第133頁）；又上訴人聲請鑑定無以
    為繼（詳前揭㈢所述），原審乃職權函請主管機關基隆市環
    境保護局派員查明，惟其結果仍係：「經查本局110年至今
    旨揭地址（威成壇）之稽查紀錄共3件，稽查情形如下：㈠本
    局於110年2月14日11時45分派員前往稽查，現場備有環保金
    爐及香爐各1座，稽查時僅環保金爐使用中，於周界外未發
    現空氣污染情形，廟方人員表示當日為祭改祭祀活動，向廟
    方人員說明空氣污染防制法，勸導應定期維護保養設備，以
    免影響附近生活品質。㈡本局於110年8月8日16時55分派員前
    往稽查，現場備有旋風式環保金爐1座，稽查時未發現有焚
    燒紙錢行為，廟方人員表示今日為中元普渡活動，並配合本
    市紙錢集中焚燒，現場有清潔隊人員進行紙錢收運，向廟方
    人員說明空氣污染防制法，勸導應定期維護保養設備，以免
    影響附近生活品質。㈢本局於111年2月8日9時10分派員至該
    處稽查，現場備有環保金爐及香爐各1座，稽查時金爐未使
    用，另香爐內有些許香枝，於周界外未發現空氣污染情形，
    向廟方人員說明空氣污染防制法，勸導應定期維護保養設備
    ，並建議改使用較細之香枝，以免影響附近生活品質。」有
    基隆市環境保護局111年2月16日基環空壹字第1110101278號
    函在卷可稽（原審卷第285頁至第286頁）。參互以觀，系爭
    廟壇不僅俱無上訴人所稱「全天候焚燒」云云之情，即令焚
    香燒紙之現場（無論是系爭廟壇抑系爭巷道），亦一概查「
    無」煙害或空污之事實；則相較於「尚有牆垣阻隔之系爭2
    樓房屋『室內空間』」而言，一般人反而於此感受「室外所無
    之濃煙、異味」之可能性尤低，並可據此推敲「被上訴人焚
    香燒紙所生之煙霧，顯然未達足可『干擾一般人正常生活』或
    『危害一般人身體健康』」之程度，是上訴人縱因個人體質或
    主觀好惡而就「焚香燒紙」心生反感，亦不容上訴人於毫無
    客觀根據之前提下，牽強攀附，濫指被上訴人焚香燒紙已逾
    「一般人的容忍限度」，遑論強邀被上訴人就此負侵權行為
    損害賠償之責。
五、綜上，上訴人援侵權行為之法律關係，請求被上訴人給付30
    0,000元，為無理由，不能准許；從而，原審判決上訴人全
    部敗訴，核無違誤，上訴人猶執前詞，提起上訴，求予廢棄
    改判，為無理由，應予駁回。
六、本件事證已臻明確，兩造其餘攻擊防禦方法及訴訟資料，經
    本院斟酌後，認均不足以影響本判決結果（例如上訴人宣稱
    被上訴人亂倒垃圾、上網攬客做生意等其他主張，悉與「本
    件爭點核『無』相關，一概無助於本件訴訟之成敗），爰不予
    逐一論述，併此敘明。
七、據上論結，本件上訴為無理由，依民事訴訟法第436條之1第
    3項、第449條第1項、第78條，判決如主文。
中　　華　　民　　國　　111 　年　　9 　　月　　12　　日
                   民事庭審判長法  官   黃梅淑   
                               法  官   周裕暐
                               法  官   王慧惠
以上正本係照原本作成。　　　　　　　　　　　　　　　 
本件判決不得上訴。　　
中　　華　　民　　國　　111 　年　　9 　　月　　12　　日
                               書記官   姚安儒